臺灣桃園地方法院民事裁定
111年度監宣字第619號
聲  請  人  張永怡  
相  對  人  劉碧蓮  
關  係  人  李雅婷  
上列聲請人聲請監護宣告事件，本院裁定如下：
    主      文
宣告劉碧蓮（女、民國00年00月0 日生、身分證統一編號：Z000
000000號）為受監護宣告人。
選定張永怡（男、民國00年00月00日生、身分證統一編號：Z000
000000號）為受監護宣告人劉碧蓮之監護人。
指定李雅婷（女、民國00年0 月00日生、身分證統一編號：Z000
000000號）為會同開具財產清冊之人。
聲請程序費用由受監護宣告人負擔。
    理      由
一、按對於因精神障礙或其他心智缺陷，致不能為意思表示或受
    意思表示，或不能辨識其意思表示之效果者，法院得因本人
    、配偶、4親等內之親屬、最近1年有同居事實之其他親屬、
    檢察官、主管機關或社會福利機構之聲請，為監護之宣告，
    民法第14條第1項定有明文。
二、本件聲請意旨略以：聲請人為相對人之長子、關係人則為相
    對人之媳婦；相對人日前發生車禍事故，致有外傷性腦損傷
    、慢性呼吸衰竭等病症，相對人因上述病症，現已不能為意
    思表示或受意思表示，亦不能辨識其意思表示之效果。為此
    ，依民法第14條第1項規定，聲請鈞院准予對相對人為監護
    宣告。聲請人及關係人分別為相對人之兒子、媳婦，均有意
    願擔任相對人之監護人及開具財產清冊之人，乃依民法第11
    11條第1項規定，爰選定聲請人為相對人之監護人，暨指定
    關係人為會同開具財產清冊之人等語。若鈞院認相對人未達
    可宣告監護之程度，則請依民法第14條第3 項、第15條之1 
    第1 項，家事事件法第177 條之規定為輔助之宣告等語。
三、經查，聲請人主張之前揭事實，業經其提出親屬系統表、同
    意書、兩造戶籍謄本、中國廣東省東莞監獄罪犯入監通知書
    、國軍桃園醫院附設民眾診療處診斷證明書、龍潭敏盛醫院
    診斷證明書等為證，而依前揭診斷證明書所載相對人目前呼
    吸衰竭併呼吸器依賴，其障礙等級核屬家事事件法第167 條
    第1 項但書規定之法院無訊問之必要，爰由鑑定人就應受監
    護宣告之人之精神或心智狀況予以鑑定（司法院108 年5 月
    3 日院台廳少家二字第1080012322號函參照）。本院乃囑託
    鑑定機關即周孫元診所就相對人之精神狀況進行鑑定，經鑑
    定人周孫元醫師進行鑑定，並提出鑑定報告結果記載略以：
    「劉員符合其認知障礙，創傷性硬腦膜下血腫之診斷。
　　因此心智缺陷，致其為意思表示、受意思表示及辨識意思表
    示效果之能力，均已達不能之程度。」等語，有周孫元診所
    111 年11月21日元字第11100000400 號函暨函附之精神鑑定
    報告書1 件在卷可稽（見本院卷第24至25頁反面）。審酌相
    對人因心智缺陷，已致不能為意思表示或受意思表示或不能
    辨識其意思表示之效果，是聲請人向本院聲請對相對人為監
    護宣告，核無不合，應予准許。
四、再按受監護宣告之人應置監護人；法院為監護之宣告時，應
    依職權就配偶、4親等內之親屬、最近1年有同居事實之其他
    親屬、主管機關、社會福利機構或其他適當之人選定1人或
    數人為監護人，並同時指定會同開具財產清冊之人。法院為
    前項選定及指定前，得命主管機關或社會福利機構進行訪視
    ，提出調查報告及建議。監護之聲請人或利害關係人亦得提
    出相關資料或證據，供法院斟酌；法院選定監護人時，應依
    受監護宣告之人之最佳利益，優先考量受監護宣告之人之意
    見，審酌一切情狀，並注意下列事項：⑴受監護宣告之人之
    身心狀態與生活及財產狀況。⑵受監護宣告之人與其配偶、
    子女或其他共同生活之人間之情感狀況。⑶監護人之職業、
    經歷、意見及其與受監護宣告之人之利害關係。⑷法人為監
    護人時，其事業之種類與內容，法人及其代表人與受監護宣
    告之人之利害關係，民法第1110條、第1111條、第1111條之
    1分別定有明文。
五、次查，就本件適宜由何人擔任監護人及會同開具財產清冊之
    人部分，經本院囑請桃園市社會工作師公會進行訪視後，各
    提出訪視報告建議略以：「本案之聲請人張永怡先生為相對
    人長子，關係人李雅婷女士為相對人長媳，相對人目前於龍
    潭敏盛醫院呼吸照護病房接受照顧，由護理人員協助相對人
    日常生活起居，相對人相關開銷主要由聲請人以個人收入支
    付之。聲請人表示相對人次媳徐方女士知悉且同意本案之聲
    請，亦同意選（指）任聲請人張永怡先生為監護人人選及同
    意選（指）任關係人李雅婷女士為會同開具財產清冊之人人
    選。經訪視聲請人張永怡先生具擔任監護人意願，關係人李
    雅婷女士具擔任會同開具財產清冊之人意願。綜合評估，相
    對人受照顧狀況及聲請人與關係人的陳述未見明顯不適任之
    消極原因，惟仍請鈞院以相對人最佳利益為考量，並參酌相
    關事證後予以綜合裁量之。」等語，有桃園市社會工作師公
    會111年9 月5 日桃林字第111613號函暨所附桃園市政府社
    會局社會工作科監護（輔助）宣告調查訪視報告1份附卷為
    憑（見本院卷第20至25頁反面）。
六、綜合上情，本院審酌聲請人為相對人即受監護宣告人之長子
    ，相對人現於龍潭敏盛呼吸照護病房接受機構式照護，聲請
    人主責照顧及處理相對人一切事宜，相對人受照顧情形良好
    ，可知聲請人對相對人醫療照顧安排等相關事宜應有所瞭解
    ，並有意願擔任監護人；且相對人其他親屬同意由聲請人擔
    任監護人一職，並有卷附同意書可參（見本院卷第3 頁）
　　，再參酌相對人次子現於中國入監服刑，有中國廣東省東莞
    監獄罪犯入監通知書可稽（見本院卷第9頁），現實上有無
    法擔任監護人一職之事由，是如由聲請人為受監護宣告人之
    監護人，應能符合受監護宣告人之最佳利益，爰依法選定聲
    請人為受監護宣告人之監護人。至於會同開具財產清冊之人
    部分，本院考量關係人為相對人之媳婦，核屬至親，同樣關
    心相對人，並有意願擔任會同開具財產清冊之人；是以，由
    關係人會同開具財產清冊，衡情當可善盡監督相對人財產狀
    況之責，並得保障相對人之財產受到妥適處理，是由關係人
    擔任會同開具財產清冊之人應屬適當，爰依前揭規定，指定
    關係人為本件會同開具財產清冊之人。又監護開始時，聲請
    人應與關係人於2個月內開具相對人之財產清冊並陳報法院
    ，附此敘明。
七、爰裁定如主文。
中　　華　　民　　國　　111 　年　　12　　月　　15　　日
                  家事庭  法　官　黃裕民
正本係照原本作成。
如不服本裁定應於送達後10日內向本院提出抗告狀，並應繳納抗
告費新台幣1000元。　　　　　　　　　
中　　華　　民　　國　　111 　年　　12　　月　　15　　日
                          書記官  趙佳瑜